【裁判字號】    98,台上,6663
【裁判日期】    981112
【裁判案由】    違反毒品危害防制條例
【裁判全文】
最高法院刑事判決            九十八年度台上字第六六六三號
上  訴  人  甲○○
            乙○○
上 列一 人
選任辯護人  洪士宏律師
            林易玫律師
上列上訴人等因違反毒品危害防制條例案件，不服台灣高等法院
高雄分院中華民國九十八年八月二十四日第二審判決（九十八年
年度上訴字第九二六號、第九三七號，起訴案號：台灣高雄地方
法院檢察署九十六年度偵字第三三一四三號、第三五三一二號）
，提起上訴，本院判決如下：
    主  文
原判決撤銷，發回台灣高等法院高雄分院。
    理  由
本件原判決撤銷第一審關於上訴人甲○○、乙○○二人有罪部分
之判決，改判論處甲○○販賣第一級毒品六罪【如原判決附表（
下稱附表）編號1至6，依序判處有期徒刑十六年、十六年、十六
年八月、十六年八月、十六年、十六年】；共同販賣第一級毒品
罪（如附表編號 7，判處有期徒刑十六年八月）；販賣第二級毒
品罪（如附表編號 8，處有期徒刑八年四月）；乙○○共同販賣
第一級毒品罪（如附表編號 7，處有期徒刑十五年二月）各罪刑
之判決，固非無見。
惟查：（一）、偵查犯罪機關依法定程序監聽之錄音內容，始屬
調查犯罪所得之證據，依據監聽錄音結果予以翻譯而製作之通訊
監察譯文，乃該監聽錄音內容之顯示，此為學理上所稱之派生證
據，屬於文書證據之一種。而文書由公務員製作者，應記載製作
之年、月、日及其所屬機關，由製作人簽名，刑事訴訟法第三十
九條定有明文。原判決採用如附表編號1至6及編號8 所示時間，
甲○○所有0000000000號行動電話之通訊監聽譯文（
見警卷(一)第一０五、一０八、一一九、一三六、一三七、一四四
頁），資為認定上訴人犯罪事實之主要證據之一。然依卷附上開
通訊監察譯文表影本所示，該譯文表並未記載製作日期，亦未經
製作人在其上簽名（見警卷(一)第一０四至一三一頁、第一三四至
一四六頁），與法律規定之程式已有未合，原判決遽採該通訊監
察譯文表資為不利於甲○○之依據（見原判決第六頁第十七至十
九行、第九頁第十至十五行），已有未合。又未敘明甲○○與張
瓊英間有何對話（如附表編號1至6部分），足以判斷上訴人確有
販賣第一級毒品予張瓊英，亦有理由不備之違法。（二）、以營
利為目的販入毒品，經多次販賣後，持有剩餘毒品被查獲，其各
次販賣毒品行為，固應併合處罰。惟該持有剩餘毒品之低度行為
，應僅為最後一次販賣毒品之高度行為所吸收，不另論罪，故就
該查獲之剩餘毒品，祇能於最後一次之販賣毒品罪宣告沒收銷燬
，不得於各次販賣毒品罪均宣告沒收銷燬。依原判決所載，甲○
○係犯如附表編號1至7所示之販賣第一級毒品罪，其中附表編號
7 部分，與乙○○間互有犯意聯絡及行為分擔，均為共同正犯，
其最後一次販賣第一級毒品之時間，為民國九十六年十一月十九
日凌晨二時（即如附表編號7 所示），而警方係於該日十九時二
十五分許，在高雄縣鳳山市○○街一四二巷口逮捕甲○○；於同
日十九時三十五分許，在同市○○街一四二巷二號逮捕乙○○，
並在高雄縣鳳山市○○街一四二巷二號，起出第一級毒品海洛因
五包（合計淨重四點七六公克，空包裝總重一點八二公克）、殘
留海洛因殘渣之電子磅秤一個等物（見原判決第三頁第五至十一
行及其附表）。倘若無訛，前開海洛因似在甲○○最後一次販賣
海洛因之後，始為警查扣，應僅為前開甲○○最後一次販賣海洛
因予張式模之高度行為所吸收，即祇能於該次販賣海洛因予張式
模之販賣第一級毒品罪項下沒收銷燬。原判決卻一併於本件甲○
○其餘販賣第一級毒品罪項下宣告沒收銷燬前開扣案之海洛因，
亦有違誤。（三）、採為判決基礎之證據資料，必須經過調查程
序，而顯出於審判庭者，始與直接審理主義符合，否則其所踐行
之訴訟程序，即屬違背法令。本件原審採為判決基礎之重要證據
並諭知沒收之電子磅秤一台、空夾鏈袋五十個、門號00000
00000號之行動電話（含SIM 卡）一具，於審判期日，未依
刑事訴訟法第一百六十四條之規定，踐行調查程序向上訴人等提
示，使其有辯解之機會，而逕採為認定上訴人等犯罪之論據，不
但與直接審理法則有違，且有應於審判期日調查之證據未予調查
之違誤。以上，或為上訴人等上訴意旨所指摘，或屬本院得依職
權調查之事項，應認原判決具有撤銷發回更審之原因。又第三審
法院應以第二審判決所確認之事實為判決基礎，刑事訴訟法第三
百九十四條第一項前段定有明文。原判決上述之違背法令，影響
於事實之確定，本院無可據以為裁判，應將原判決撤銷，發回原
審法院更為審判。
據上論結，應依刑事訴訟法第三百九十七條、第四百零一條，判
決如主文。
中    華    民    國  九十八  年   十一   月   十二   日
                      最高法院刑事第二庭
                          審判長法官  莊  登  照
                                法官  陳  世  淙
                                法官  徐  昌  錦
                                法官  許  錦  印
                                法官  蘇  振  堂
      本件正本證明與原本無異
                                      書  記  官
中    華    民    國  九十八  年   十一   月   十七   日
                                                      Ｑ


司法院資訊處製作；財團法人民間司法改革基金會備份。
